臺灣臺北地方法院刑事判決
110年度審簡上字第96號
上  訴  人  臺灣臺北地方檢察署檢察官
被      告  呂秀鳳


上列上訴人因被告偽造文書案件，不服本院中華民國110年3月17
日110年度審簡字第154號第一審刑事簡易判決（起訴案號：109
年度偵字第29831號），提起上訴，本院管轄之第二審合議庭判
決如下︰
    主  文
原判決撤銷。
呂秀鳳犯如附表二所示之罪，各處如附表二「罪名及宣告刑」欄
所示之刑。應執行有期徒刑參月，如易科罰金，以新臺幣壹仟元
折算壹日。
    事  實
呂秀鳳之母呂○鶴於民國101年4月14日過世，被告竟利用其平日
保管呂○鶴如附表一所示金融機構帳戶存摺及印章之便，各基於
行使偽造私文書之犯意，分別於如附表一所示時間，前往如附表
一所示之金融機構，冒用呂○鶴之名義偽填取款憑條，並盜用呂○
鶴之印章蓋印於上，復持之交予各金融機構承辦人員以辦理提款
，足生損害於前揭金融機構及呂○鶴其他繼承人。
    理  由
壹、程序部分：
    本案據以認定事實之供述證據，公訴人及被告呂秀鳳於本院
    言詞辯論終結前均未爭執其證據能力，經審酌該等證據之取
    得並無違法，且與本案待證事實具有關聯性，依刑事訴訟法
    第159條之5之規定，自有證據能力；至非供述證據部分，與
    本案事實具自然關聯性，且非公務員違背法定程序所取得，
    依同法第158條之4規定反面解釋，亦具證據能力。
貳、實體部分：
一、認定事實所憑之證據及理由：
　  上揭事實，業據被告於本院審理時坦承不諱，核與證人即被
    告胞弟呂○進偵查之指證情節相符，且有如附表一所示金融
    機構帳戶之歷史交易明細及取款憑條影本在卷可稽，足認被
    告上開任意性自白確與事實相符，堪以採信。綜上，本案事
    證明確，被告犯行堪以認定，應予依法論科。
二、論罪科刑及原判決撤銷之理由：
　㈠法律適用：
　　核被告各次所為，均係犯刑法第216條、第210條之行使偽造
    私文書罪。
　㈡罪數關係：　　
　⒈被告各次盜蓋呂○鶴印章於取款憑條之行為，為其偽造私文書
    之階段行為，而偽造私文書之低度行為為其行使偽造私文書
    之高度行為吸收，均不另論罪。
　⒉又如客觀上有先後數行為，時間非同一或密切接近而有一段
    差距，彼此之間明確可分，具有各自獨立性，當應將之以數
    行為、數罪予以評價，倘硬依接續犯處理，尚嫌評價不足，
    亦不符合客觀之經驗法則、論理法則（最高法院104年度台
    上字第1242號刑事判決意旨參照）。查被告就如附表一各編
    號所示犯行，各次領款地點、時間均有區隔且明確可分，並
    非難以區分，且金融機構互有不同，應認其犯意各別，行為
    互殊，依前揭說明，應予分論併罰。
　㈢撤銷改判之理由：
　  原審以被告犯罪事證明確，據以論罪科刑，固非無見，惟被
    告各次犯行應為數罪，業如前述，原審認屬接續犯，尚有未
    洽，檢察官以此為由提起上訴，確屬有據。是原判決既有上
    開可議之處，自屬無可維持，應由本院予以撤銷改判。
  ㈣量刑審酌：
　　爰以行為人之責任為基礎，審酌被告各以行使偽造私文書之
    手段盜領呂○鶴存款，足生損害於前揭金融機構及呂○鶴其他
    繼承人，應予非難，惟念被告犯後坦承犯行，且款項經檢察
    官偵查後認定用於呂○鶴喪葬事宜及分配予呂○鶴其他繼承人
    ，參以被告審理時自述高職畢業之智識程度、現已退休、無
    收入、有負債、與丈夫及孫子同住等生活狀況，暨其犯罪動
    機、目的及手段等一切情狀，量處如主文所示之刑，並諭知
    易科罰金之折算標準，另考量被告所為上揭犯行手法近似、
    相隔時間非長、所侵害法益之同質性高、數罪對法益侵害之
    加重效應較低等不法及罪責程度，定其應執行如主文所示之
    刑，復諭知易科罰金之折算標準。
三、不予沒收之說明：
　  被告各次偽造之取款憑條，已交付予各金融機構承辦人員而
    非被告所有，爰不宣告沒收，而各取款憑條上之「呂○鶴」
    印文，係被告盜蓋真正之印章所生，並非偽造之印文，無庸
    宣告沒收，併此敘明。 
據上論斷，應依刑事訴訟法第455條之1第1項、第3項、第369條
第1項前段、第364條、第299條第1項前段（依法院辦理刑事訴訟
案件應行注意事項第159點，判決書據上論結部分，得僅引用應
適用之程序法條），判決如主文。　　　
本案經檢察官朱玓提起公訴，檢察官鍾曉亞提起上訴，檢察官邱
曉華到庭執行職務。
中　　華　　民　　國　　111 　年　　2 　　月　　23　　日
                  刑事第二十庭  審判長法  官  洪英花
                                      法  官  謝欣宓
                                      法  官  賴鵬年
以上正本證明與原本無異。
不得上訴。
                                      書記官　萬可欣
中　　華　　民　　國　　111 　年　　2 　　月　　23　　日
附錄本案論罪科刑法條全文：
中華民國刑法第216條
（行使偽造變造或登載不實之文書罪）
行使第210條至第215條之文書者，依偽造、變造文書或登載不實
事項或使登載不實事項之規定處斷。
中華民國刑法第210條
（偽造變造私文書罪）
偽造、變造私文書，足以生損害於公眾或他人者，處5年以下有
期徒刑。
附表一：
編號 提領日期 提領地點 提領帳戶 提領金額（新臺幣） 1 101年4月16日  臺北市○○區○○路0段000號華南銀行○○分行 呂○鶴申設華南銀行帳號000000000000號帳戶 41萬1,550元  2  臺北市○○區○○路0段000號○○○○郵局 呂○鶴申設中華郵政郵局帳號00000000000000號帳戶 1萬3,550元 3 101年4月25日 臺北市○○區○○路0段000號○○○○郵局 呂○鶴申設中華郵政郵局帳號00000000000000號帳戶 3,500元  
附表二：
編號 事實 罪名及宣告刑 1 如附表一編號1所示 呂秀鳳犯行使偽造私文書罪，處有期徒刑貳月，如易科罰金，以新臺幣壹仟元折算壹日。 2 如附表一編號2所示 呂秀鳳犯行使偽造私文書罪，處有期徒刑貳月，如易科罰金，以新臺幣壹仟元折算壹日。 3 如附表一編號3所示 呂秀鳳犯行使偽造私文書罪，處有期徒刑貳月，如易科罰金，以新臺幣壹仟元折算壹日。